臺灣臺南地方法院臺南簡易庭民事判決
110年度南簡字第631號
原      告  楊家銘
訴訟代理人  黃冠霖律師
被      告  徐鳳進

訴訟代理人  徐嘉莉
上列當事人間請求侵權行為損害賠償事件，本院於民國110年8月
26日言詞辯論終結，判決如下：
    主      文
被告應給付原告新臺幣149,256元，及自民國110年3月9日起至清
償日止，按週年利率百分之5計算之利息。
原告其餘之訴駁回。
訴訟費用由兩造各負擔2分之1。
本判決原告勝訴部分得假執行。但被告如以新臺幣149,256元為
原告預供擔保，得免為假執行。
原告其餘假執行之聲請駁回。
    事實及理由
一、原告主張：
  (一)被告於民國109年7月10日上午7時13分許，駕駛車牌號碼0
      000-00號自用小貨車（下稱系爭汽車），沿臺南市關廟區
      中正路由西向東行駛，行經該路與香洋路、花園一街交岔
      路口時，於超車時疏未保持安全間隔距離，致與騎乘自行
      車沿臺南市關廟區中正路行駛至該交岔路口之原告發生擦
      撞，原告因而人車倒地，受有第三腰椎壓迫骨折、背部挫
      傷、背肌拉傷之傷害，原告所有之自行車亦受損。爰依民
      法第184條第1項前段、第191條之2前段、第193條第1項、
      第195條第1項之規定，請求被告賠償原告所受下列損害：
　　1.醫療費：原告受有上述傷害，先後至衛生福利部臺南醫院
      新化分院、奇美醫療財團法人奇美醫院、信昌中醫診所、
      德安診所就診治療，共支出新臺幣（下同）13,020元。
　　2.看護費：原告自本件車禍發生日即109年7月10日起至109
      年8月9日止住院診療，共31日，因原告係因腰椎受傷，有
      全日受專人照護之必要，並由原告之配偶看護，依全日看
      護行情2,500元計算，原告受有看護費77,500元（計算式
      ：2,500元×31日＝77,500元）之損失。
  　3.增加生活上需要：原告因受有上述傷害，支出購置背架及
      護腰帶之費用13,900元（背架11,000元、護腰帶2,900元
      ）。
　　4.不能工作之損失：原告因本件車禍受傷，自車禍發生時起
      須休養3個月，原告在關廟區自營建良單車生活館，每月
      薪資約27,600元，是原告受有薪資82,800元之損失（計算
      式：27,600元×3月＝82,800元）。退步言之，縱認原告無
      法證明每月薪資為27,600元，則依照行政院勞動部公告之
      109年度1月1日起之勞工每月基本工資23,800元為計算基
      準，原告受有71,400元之薪資損失（計算式：23,800元×3
      月＝71,400元）。
　　5.自行車損害：原告所有之自行車，因遭被告駕車撞擊，致
      坐墊、握把套磨損毀壞，共計受有3,200元之損失，上開
      零件係本件事故發生前1個月內才做更換，仍屬新品，無
      折舊之必要。
　　6.精神慰撫金：原告因腰椎受傷，除造成生活上不便外，將
      來後遺症實無法評估，又復健療程漫長，往後能否回復致
      事故發生前狀態，亦屬未定，且原告迄今腰部仍無法負重
      、久站，生活、工作不便至極，非親身經歷之人所得明瞭
      ，精神上痛苦誠非常人所能體會，爰請求精神慰撫金50萬
      元。
  (二)並聲明：1.被告應給付原告690,420元，及自起訴狀繕本
      送達翌日起至清償日止，按週年利率百分之5計算之利息
      。2.願供擔保，請准宣告假執行。
二、被告則以：
  (一)被告不爭執有超越未保持安全間隔距離之過失。但原告亦
      左偏行駛，應負有次要之肇事責任，就本件車禍之發生顯
      與有過失。
  (二)對原告請求之賠償金額意見如下：
　　1.醫療費：對於原告支出醫療費共13,020元不爭執。
　　2.看護費：原告並未提出經人看護之證明，且診斷證明書亦
      未提及需人看護、為全日或半日看護及確切期間，希望看
      護費能比照強制險之計算標準。
　　3.增加生活上需要：對原告須購買背架11,000元不爭執，然
      診斷證明書並未提及有購買護腰帶之必要，該部分並非必
      要之支出。
　　4.不能工作之損失：原告的傷勢沒有那麼嚴重，休息1個月
      不能工作有可能，原告應證明其每月薪資為27,600元。
　　5.自行車損害：就自行車為原告所有並有毀損不爭執，但自
      行車之損失應計算折舊。
　　6.精神慰撫金：被告於車禍後坦承犯行，當時亦誠意表示願
      賠償原告之損害，惟因賠償金額差距過大而無法達成和解
      ，並非無和解之意願，原告請求精神慰撫金50萬元實屬過
      高。　　　　　　
  (三)並聲明：1.原告之訴駁回。2.願供擔保，請准宣告免為假
      執行。
三、得心證之理由：
  (一)查被告於109年7月10日上午7時13分許，駕駛系爭汽車，
      沿臺南市關廟區中正路由西向東行駛，行經該路與香洋路
      、花園一街交岔路口（下稱系爭路口）時，與騎乘自行車
      沿臺南市關廟區中正路由西向東行駛至路口之原告發生擦
      撞，致原告人車倒地，受有第三腰椎壓迫骨折、背部挫傷
      、背肌拉傷之傷害，所騎乘之自行車亦受損等情，為兩造
      所不爭執，並有衛福部臺南醫院新化分院診斷證明書、臺
      南市警察局歸仁分局所製作之兩造調查筆錄、道路交通事
      故現場圖、道路交通事故調查表㈠、㈡、現場照片、路口監
      視器截圖調查資料附於臺灣臺南地方檢察署109年度偵字
      第13963號（下稱偵案）卷中足參（見該案警卷第3至13、
      19至23、27至43頁），堪信為真實。
　(二)按汽車行駛時，駕駛人應注意車前狀況及兩車並行之間隔
      ，並隨時採取必要之安全措施。汽車超車時，超越時應顯
      示左方向燈並於前車左側保持半公尺以上之間隔超過，行
      至安全距離後，再顯示右方向燈駛入原行路線。慢車應在
      劃設之慢車道上靠右順序行駛，在未劃設慢車道之道路，
      應靠右側路邊行駛。道路交通安全規則第94條第3項前段
      、第101第1項第5款後段、第124條第3項第1款前段分別定
      有明文。查系爭路口為一不規則路口，其中中正路（雙向
      4車道）、花園一街（雙向2車道）為東西向道路，香洋路
      則為南北向道路；兩造於事發前均沿中正路由西向東行駛
      ，依兩造之行向進入系爭路口後，正前方為花園一街（惟
      其道路範圍較中正路為窄，故此路口略向左偏移），中正
      路路面則向左方偏轉，致中正路、花園一街交會處形成Ｙ
      字型路口等情，有上述道路交通事故現場圖、現場照片、
      調查筆錄在卷可參。又自本院當庭播放事發系爭路口監視
      器影片所截取之截圖觀之（見本院卷第59至75頁），原告
      於事發前係騎乘自行車沿中正路西向東駛至系爭路口，於
      進入路口後車頭向左偏行進，此時亦沿中正路西向東駛至
      系爭路口之系爭汽車自後駛來，於通過路口直行往花園一
      街途中超越原告所騎自行車，自行車之車頭處與系爭汽車
      右側車身發生擦撞，而肇致本件交通事故。被告駕駛系爭
      汽車行駛於道路，本應注意車前狀況及兩車並行之間隔，
      並隨時採取必要之安全措施，而事發時為天候晴、日間自
      然光線、柏油道路乾燥無缺陷、無障礙物、視距良好，有
      上開道路交通事故調查表㈠可參，並無不能注意之情事，
      是依一般駕駛人之注意能力，當能查覺到於同向右前方騎
      乘自行車之原告及其行向，然被告於警詢中卻陳稱其事發
      時未看到原告，顯有未注意車前狀況之疏失；復於超越原
      告時，未於原告左側保持適當間隔，致與原告騎乘之自行
      車發生擦撞，因而肇致本件事故，自有過失無訛。至於原
      告騎乘自行車駛入系爭路口時，亦有左偏行駛之情事，且
      於左偏過程中與直行之系爭汽車發生擦撞，而本件事發時
      並無不能注意之情事，業如前述，是原告亦有未靠右行駛
      之過失甚明。另本件車禍經送臺南市車輛行車事故鑑定委
      員會鑑定結果，亦認被告駕駛系爭汽車，超越未保持安全
      間隔距離，為肇事主因，原告騎乘自行車，左偏行駛，為
      肇事次因，此有臺南市車輛行車事故鑑定委員會鑑定意見
      書在卷可按（見本院調解卷第33、34頁），雖所引用之道
      路交通安全規則條文與本院所認略有出入，然關於兩造均
      有肇責乙情，則與本院前開認定相符。綜上，足認兩造就
      本件交通事故之發生，均有過失。
　(三)按因故意或過失，不法侵害他人之權利者，負損害賠償
      責任。不法侵害他人之身體或健康者，對於被害人因此喪
      失或減少勞動能力或增加生活上之需要時，應負損害賠償
      責任。不法侵害他人之身體、健康、名譽、自由、信用、
      隱私、貞操，或不法侵害其他人格法益而情節重大者，被
      害人雖非財產上之損害，亦得請求賠償相當之金額。民法
      第184條第1項前段、第193條第1項、第195條第1項前段分
      別定有明文。被告既因上開過失行為致原告受有體傷、財
      損，自應對原告所受之損害，負損害賠償責任。爰就原告
      請求被告賠償之項目及金額，准許與否，審酌如下：
　　1.醫藥費及醫療護具：原告主張因本件車禍所受傷害，支出
      醫療費用13,020元，購買背架11,000元等情，業據其提出
      診斷證明書、醫療收據、統一發票為證（本院調解卷第25
      至31、35至53頁），且為被告所不爭執，自應准許。又原
      告主張購買護腰帶支出2,900元，業據提出收據為證（見
      本院調解卷第53頁），被告雖爭執此筆費用之必要性，然
      本院審酌原告所受有第三腰椎壓迫骨折之傷勢，此類護腰
      帶為一般腰部受傷之患者於於醫療、復原過程中，為調整
      姿勢、舒緩疼痛常用之輔具，應屬原告因本件車禍所受傷
      勢所增加之生活需要必要支出，原告就此部分請求2,900
      元，自應准許。
　　2.看護費：原告主張自本件車禍發生日即109年7月10日起至
      109年8月9日止住院診療之1個月期間，須受專人照護等情
      ，業據其提出衛生福利部臺南醫院新化分院診斷證明書為
      證（見本院調字卷第25頁），經本院函詢該院原告於該1
      個月期間需受看護之程度為何，該院覆稱原告受專人照護
      1個月期間，前2週因疼痛日常生活自理困難需全日照護，
      後2週因病情改善可半日看護，有該院110年7月22日南醫
      歷字第1100001852號函在卷可按（見本院卷第83頁）。而
      看護費之計算標準為全日2,200元、半日1,100元等情，為
      原告所不爭執（見本院卷第91頁），此亦與本院職權上所
      知之看護收費標準大至相符，自足採為計算看護費用之基
      準。又親屬間之看護，縱因出於親情而未支付該費用，然
      其所付出之勞力，顯非不能以金錢為評價，此種基於身分
      關係之恩惠，自不能加惠於加害人，而應比照一般看護情
      形，認被害人受有相當看護費之損害，命加害人賠償，始
      符合民法第193條第1項所定「增加生活上需要」之意旨（
      最高法院89年度台上字第1749號判決要旨參照）。原告受
      傷後第1、2週有受全日看護、第3、4週有受半日看護之必
      要，業如前述，縱係由親屬擔任看護工作，然仍得以一般
      看護費之標準加以評價，從而，原告得請求被告賠償之看
      護費應為46,200元（計算式：2,200元×14日＋1,100元×14
      日＝46,200元）。
　　3.不能工作之損失（收入損失）：原告主張其自營自行車店
      ，為被告所不爭執，又經本院函詢衛生福利部臺南醫院新
      化分院，該院亦以上開回函覆稱原告骨折3個月後，可開
      始從事自行車維修工作（見本院卷第83頁），則原告主張
      其因本件車禍所受傷勢，於受傷後3個月內無法工作乙情
      ，堪予採信。至原告主張其每月收入為27,600元乙情，固
      據提出投保薪資級距為27,600元大臺南自行車裝修服務職
      業工會繳費通知單為憑（見本院調字卷第55頁），惟原告
      既為商號之負責人，非受僱於他人，所投保之薪資級距為
      何悉由其自行決定，況勞保投保薪資級距與實際收入不符
      之情形所在多有，自難單憑上開勞保投保資料認定原告之
      月收入。原告復未提出其他足資證明其月收入達27,600元
      之證明，惟審酌原告為63年生（見診斷證明書記載之出生
      日期），於車禍發生時為45歲，尚未逾勞動基準法所定強
      制退休年齡，且經營自行車店，自有一定之工作能力，爰
      以109年度行政院勞動部核定之勞工最低基本工資為每月2
      3,800元作為原告無法工作期間收入損失之計算標準，是
      以，原告因傷不能工作所受之收入減少損失應為71,400元
      （23,800元×3月＝71,400元）。
    4.自行車損害：原告主張所有之自行車因本件交通事故致坐
      墊、握把套磨損等情，有車損照片在卷可參（見偵案警卷
      第31頁）。原告雖稱上開坐墊、握把套更換費用合計為3,
      200元（座墊2,800元、握把套400元），且均為未滿1月之
      新品，無需計算折舊等語，然自其所提出之估價單觀之（
      見本院卷第61頁），並無法確認所更換之座墊、握把套是
      否與受損之座墊、握把套之品牌、型號相同，亦無證據可
      證受損之座墊、握把套為新品。應認原告雖已證明其受有
      損害，然不能證明損害之數額，應有民事訴訟法第222條
      第2項之適用。本院審酌受損自行車之品牌為捷安特、受
      損之座墊、握把套使用期間不明等一切情狀，認原告所受
      自行車座墊、握把套損害之數額為1,800元，逾此範圍之
      請求，即屬無據。
　　5.精神慰撫金：按慰撫金之多寡，應斟酌雙方之身分、地位
      、資力與加害之程度及其他各種情形核定相當之數額，亦
      即金額是否相當，應依實際加害情形與被害人所受之痛苦
      及雙方之身分、地位、經濟狀況等關係決定之。原告因被
      告之過失行為，致受有上述傷害，於受傷時與後續醫療過
      程中，其精神上自受有相當程度之痛苦，是其請求被告賠
      償其非財產上之損害，即屬有據。本院審酌原告因本件車
      禍受有第三腰椎壓迫骨折、背部挫傷、背肌拉傷之傷勢，
      傷後至少須休養3個月，專人照護1個月，並須背架固定保
      護，此有上開衛生福利部臺南醫院新化分院診斷證明書附
      卷可憑，暨原告為63年生，高職畢業，經濟狀況小康，職
      業工，於108、109年度所得資料分別為17,235元、15,621
      元，名下有汽車、投資各1筆，財產總額為3,000元；被告
      為41年生，國小畢業，經濟狀況勉持，職業商，於108、1
      09年度均無所得資料，名下有房屋、田賦、汽車各1筆，
      財產總額為443,770元，有兩造之警詢調查筆錄、稅務電
      子閘門財產所得調件明細表供參（見偵案警卷第3、9頁及
      外放之調閱資料卷），暨被告違反注意義務之情節等一切
      情狀，認原告請求被告賠償之慰撫金應以10萬元為適當，
      逾此範圍之請求，即屬過高，不應准許。
　  6.綜上，原告因本件車禍所受之損害為246,320元（計算式
      ：醫藥費及醫療護具26,920元＋看護費46,200元＋不能工作
      之收入損失71,400元＋自行車損害1,800元＋精神慰撫金100
      ,000元＝246,320元）。
  (三)又按損害之發生或擴大，被害人與有過失者，法院得減輕
      賠償金額，或免除之，民法第217條第1項定有明文。本院
      審酌被告雖有如前述之過失，然原告亦有騎乘自行車未靠
      右行駛之過失；惟被告本可注意於其右前方之原告，然疏
      未注意，復未保持安全距離超越前車，就本件車禍之肇責
      自遠大於原告，是本院審酌兩造之過失情形、肇致本件車
      禍原因力之強弱、及前開臺南市車輛行車事故鑑定委員會
      鑑定結果亦認被告為肇事主因等情，認被告之賠償責任以
      減輕百分之20為宜。依此計算，原告所得請求被告賠償之
      金額應為197,056元【計算式：246,320元×（1－20%）＝197
      ,056元】。
　(四)再按保險人依強制汽車責任保險法規定所為之保險給付，
      視為被保險人損害賠償金額之一部分，被保險人受賠償請
      求時，得扣除之，強制汽車責任保險法第32條定有明文。
      原告自陳其已因本件車禍受領強制保險給付47,800元，並
      有華南產物保險股份有限公司汽車險理賠部函在卷可按（
      見本院卷第31至35、37至41頁），揆諸前揭說明，自應將
      其已受領之上開強制汽車責任保險金，視為應給付賠償額
      之一部分予以扣除。則原告得請求被告賠償之金額應為14
      9,256元（計算式：197,056元－47,800元＝149,256元）。
　(五)末按給付無確定期限者，債務人於債權人得請求給付時，
      經其催告而未為給付，自受催告時起，負遲延責任；其經
      債權人起訴而送達訴狀，或依督促程序送達支付命令，或
      為其他相類之行為者，與催告有同一之效力；又遲延之債
      務，以支付金錢為標的者，債權人得請求依法定利率計算
      之遲延利息；應付利息之債務，其利率未經約定，亦無法
      律可據者，週年利率為百分之5，民法第229條第2項、第2
      33條第1項前段及第203條分別定有明文。查原告請求被告
      賠償之前開金額，均未定有給付之期限，則其請求自起訴
      狀繕本送達被告之翌日即110年3月9日（見本院調解卷第8
      5頁送達證書）起至清償日止，按週年利率百分之5計算之
      利息，自屬有據。
四、綜上所述，原告依民法第184條第1項前段、第193條第1項、
    第195條第1項規定，請求被告給付原告149,256元，及自110
    年3月9日起至清償日止，按週年利率百分之5計算之利息，
    為有理由，應予准許，逾此範圍之請求，則屬無據，應予駁
    回。
五、原告雖另依民法第191條之2規定請求被告負損害賠償責任，
    惟按，原告於同一訴訟程序，以單一聲明，請求法院就其多
    數請求權為同一目的之判決者，稱為訴之重疊合併或競合合
    併，法院應就原告主張之數項訴訟標的逐一審判，如認其中
    一項訴訟標的可獲全部勝訴判決時，法院得僅依該項訴訟標
    的而為判決，對於其他訴訟標的無庸審酌；如各項訴訟標的
    對於原告判決之結果不同，法院自應擇對原告最為有利之訴
    訟標的而為裁判；如各項訴訟標的均獲全部敗訴判決時，始
    得為原告敗訴之判決。查，本件原告乃以單一之聲明，主張
    本於民法第184條第1項前段、第191條之2規定，請求被告賠
    償，本院既已認原告本於民法第184條第1項前段規定對被告
    所為之主張，洵屬有據，進而認定原告部分之請求有無理由
    ，且縱令原告本於第191條之2所為之請求，亦屬有據，因原
    告所為之請求有無理由，亦應依前開說明為相同認定，核與
    原告本於同法第184條第1項前段規定所得請求之賠償，並無
    二致，對於原告判決之結果，並無不同，對原告而言，並未
    更為有利，揆諸前揭說明，本院自毋庸再就原告併為主張之
    本於民法第191條之2規定所為之請求予以論述，附此敘明。
六、本件係屬民事訴訟法第427條第2項第11款定之簡易訴訟事件
    ，所為被告部分敗訴之判決，爰依同法第389條第1項第3款
    之規定，就原告勝訴部分依職權宣告假執行。原告雖陳明願
    供擔保聲請宣告假執行，惟此不過促使法院職權之發動，爰
    不另為駁回假執行聲請之諭知。又被告陳明願供擔保請准宣
    告免為假執行，爰依民事訴訟法第392條第2項規定，酌定相
    當之擔保金額准許之。至於原告敗訴部分，其假執行之聲請
    已失所附麗，應併予駁回。
七、按各當事人一部勝訴、一部敗訴者，其訴訟費用，由法院酌
    量情形，命兩造以比例分擔或命一造負擔，或命兩造各自負
    擔其支出之訴訟費用。民事訴訟法第79條定有明文。本院審
    酌原告之請求內容、訟爭之起因及兩造勝敗比例等情，爰確
    定本件訴訟費用之負擔如主文第三項所示。
八、據上論結，本件原告之訴為一部有理由、一部無理由，依民
    事訴訟法第436條第2項、第79條、第389條第1項第3款、第3
    92條第2項，判決如主文。　　　
中　　華　　民　　國　 110　　年　　 9　　月　　 9　　日
                  臺南簡易庭  法　官　張玉萱
以上正本係照原本作成。
如不服本判決，應於送達後20日內，向本院提出上訴狀並表明上
訴理由，如於本判決宣示後送達前提起上訴者，應於判決送達後
20日內補提上訴理由書（須附繕本），如委任律師提起上訴者，
應一併繳納上訴審裁判費。
中　　華　　民　　國　　110 　年　　9 　　月　　9 　　日
                              書記官  鄭伊汝